【裁判字號】    90,交易,42
【裁判日期】    900831
【裁判案由】    過失傷害等
【裁判全文】
臺灣基隆地方法院刑事判決                            九十年度交易字第四二號
    公  訴  人  臺灣基隆地方法院檢察署檢察官
    被      告  丙○○
右列被告因過失傷害等案件，經檢察官提起公訴（九十年度偵字第一一四一號），本
院判決如左︰
    主  文
丙○○服用酒類，不能安全駕駛動力交通工具而駕駛，處拘役伍拾日，如易科罰金，
以佰元折算壹日。又過失傷害人之身體，處拘役伍拾玖日，如易科罰金，以佰元
折算壹日。應執行拘役壹佰日，如易科罰金，以佰元折算壹日。
    事  實
一、丙○○於民國九十年二月十九日晚間八時許，在基隆市○○路某不詳地點小吃店
    與友人三人共飲玻璃瓶裝臺灣啤酒一打，因服用酒類後，反應遲緩，注意能力減
    低，已達不能安全駕駛動力交通工具之狀態，竟仍駕駛友人林承義所有之車牌號
    碼ＤＦ─５０７２號自用小客車，於當日晚間十時五十分許，由基隆市○○路往
    文化路方向行駛，行經基隆市○○路八十之二號前時，丙○○本應注意汽車行駛
    時，應注意車前狀況，並隨時採取必要之安全措施，且在市區道路行駛，時速不
    得超過四十公里，而依當時情形，天候、路況良好，亦無不能注意之情事，竟以
    時速五十公里超速前行，適行人乙○○亦疏未注意左右來車而由基隆市○○路八
    十之二號門前欲穿越馬路，丙○○因酒後反應遲緩，注意能力減低，且疏未注意
    車前狀況，煞車不及而於道路中心線附近撞擊乙○○，使乙○○受有左膝挫傷併
    脛骨外髁骨折、外側副韌帶裂傷、股骨內髁撕裂性骨折、左鎖骨骨折、左胸挫傷
    併左側第二、三、四肋骨骨折併血胸、頭部外傷併腦震盪等傷害，丙○○於肇事
    後委請同車友人吳隨明報警，並向到場警員坦承肇事，嗣經警於同日晚間十一時
    二十六分於案發現場測試丙○○呼氣中所含酒精成份為每公升零點六七毫克。
二、案經丙○○自首暨乙○○告訴基隆市警察局第四分局報告臺灣基隆地方法院檢察
    署檢察官偵查起訴。
    理  由
一、訊據被告丙○○坦承酒後於右揭時間、地點駕車肇事之事實不諱，核與告訴人乙
    ○○指述情節相符，復經證人即目擊車禍發生之魏君明證述在卷，且有診斷證明
    書二紙、道路交通事故調查報告表一份及現場照片三張附卷可稽，足認被告之自
  白與事實相符。另查：
  (一)為有效防止酗酒駕駛車輛在交通往來中所可能衍生之危險，道路交通管理處罰條
    例第三十五條第一項及刑法第一百八十五條之三就此種危險行為均設有處罰之規
    定，其立法目的在於維護交通安全，防止交通事故之發生。而駕駛人呼氣中酒精
    濃度達每公升零點二五毫克時，輕度協調功能降低；達每公升零點五毫克時，反
    應較慢，感覺減低，將影響駕駛；達每公升一毫克時，將造成中度中毒，而有步
    態不穩、噁心、嘔吐、精神混惑不清晰等症狀，有行政院國軍退除役官兵輔導委
    員會臺北榮民總醫院八十八年八月五日北總內字第二六八六八號函暨附件在卷
    可稽，足證呼氣結果達於此程度，極可能發生交通事故，即屬「不能安全駕駛」
    。而被告為警查獲後測得之呼氣中酒精濃度數值為每公升零點六七毫克，有酒精
    濃度測試單在卷可稽，足徵被告被告確已達酒後不能安全駕駛汽車之程度。
  (二)被告另以告訴人突然穿越馬路，亦有過失等語置辯。查行人在未設有行人穿越道
    亦非禁止穿越之路段穿越道路時，在注意左右無來車，可迅速穿越，道路交通安
    全規則第一百三十四條第五款定有明文，茲被告係因酒精濃度過量而駕車，超速
    且未注意車前狀況致撞及穿越道路之告訴人，且自現場圖所示煞車痕長達十一點
    四公尺，顯見被告當時車速甚快，其有駕駛過失甚明，臺灣省基宜區車輛行車事
    故鑑定委員會九十年七月十一日基宜鑑字第九○○三七一號函附鑑定意見書亦同
    此見解。至前揭鑑定意見雖認告訴人係於道路中心線等待清道穿越道路，應無肇
    事因素，然被告於本院調查中辯稱告訴人係突然穿越道路始遭伊煞車不及撞上，
    而觀諸告訴人初於警訊中陳稱彼走到道路中間線附近待車過後再往前走，嗣於本
    院調查中則證稱彼「剛過道路分隔線就被撞到」（本院九十年五月三十一日訊問
    筆錄參照），則告訴人當時如有注意左右來車，確實等待清道後才穿越道路，應
    不致甫通過道路分隔線即遭被告駕車撞及，堪認告訴人穿越道路時亦疏未注意左
    右車況而同有過失甚明。然縱令告訴人穿越道路疏未注意左右來車同為肇事原因
    ，茲被告之過失與被害人之過失併合而為危害發生之原因時，仍不得阻其過失責
    任（最高法院二十三年度上字第五二二三號判例意旨參照），被告自無執此圖免
    刑責之餘地。
  (三)按汽車駕駛人在其吐氣所含酒精成份超過每公升零點二五毫克以上者，不得駕車
    ，且汽車行駛時，在市區道路不得超過時速四十公里，並應注意車前狀況，隨時
    採取必要之安全措施，道路交通安全規則第一百十四條第二款、第九十三條第一
    項第一款、第九十四條第三項分別定有明文，被告酒後超速駕車，且疏未注意車
    前狀況而肇事，其就本件車禍之發生自屬有過失，且與告訴人所受傷害間有相當
    因果關係。事證明確，被告犯行堪可認定，應依法論科。
二、核被告所為，係犯刑法第一百八十五條之三之服用酒類不能安全駕駛動力交通工
    具而駕駛罪及同法第二百八十四條第一項前段之過失傷害罪。其所犯前開二罪間
    ，犯意個別，行為互殊，應予分論併罰。被告酒醉駕車，因而致人受傷，應依道
    路交通處罰條例第八十六條第一項之規定，就上開過失傷害罪加重其刑。至被告
    酒後駕車，又超速行駛，核非「在快車道依規定駕車行駛，因行人不依規定，擅
    自進入快車道，而致人受傷」，已如前述認定，是被告並無依同條例第八十六條
    第二項減輕刑責之問題，附此敘明。又被告供稱其肇事後委請友人報警，且留在
    現場等待警察前來處理，並向到場員警坦承肇事等情，核與證人即基隆市警察局
    第四分局中山派出所警員甲○○於本院調查中之證述情節（本院九十年七月二十
    六日訊問筆錄參照）相符，爰依刑法第六十二條前段之規定就上開過失傷害罪減
    輕其刑，並依法先加而後減之。爰審酌被告雖無前科，有臺灣高等法院被告全國
    前案紀錄表一份在卷可按，然酒後駕車為近年交通事故發生之主因，影響國民身
    體、生命、財產至鉅，酒後不開車之觀念，亦經主管機關透過各傳播媒體長期宣
    導，應為社會大眾所共知，被告竟置若罔聞，於酒後吐氣之酒精濃度達每公升零
    點六七毫克而不能安全駕駛之情形，仍貿然駕駛汽車致肇事撞傷告訴人，併其犯
    後坦承犯行，態度尚稱良好，惟迄未能與告訴人達成和解賠償損害等一切情狀，
    分就上開二罪量處如主文所示之刑，並定其應執行刑及諭知易科罰金之折算標準
    。
三、據上論斷，應依刑事訴訟法第二百九十九條第一項前段，道路交通處罰條例第八
    十六條第一項，刑法第一百八十五條之三、第二百八十四條第一項、第六十二條
    前段、第五十一條第六款、第四十一條第一項，罰金罰鍰提高標準條例第一條前
    段、第二條，判決如主文。
本案經檢察官黃士元到庭執行職務。
中      華      民      國    九十      年      八      月    三十一    日
                                  臺灣基隆地方法院交通法庭
                                    審判長法  官  邱 志 平
                                          法  官  蔡 岱 霖
                                          法  官  楊 皓 清
右正本證明與原本無異。
對於本件判決如有不服，應於收受送達後十日內，向本院提出上訴書狀，上訴於臺灣
高等法院，並按他造當事人之人數附具繕本。
                                            書記官  邱 李 和
中      華      民      國    九十      年      八      月    三十一    日
附錄論罪法條
刑法第一百八十五條之三：
服用毒品、麻醉藥品、酒類或其他相類之物，不能安全駕駛動力交通工具而駕駛者，
處一年以下有期徒刑、拘役或三萬元以下罰金。
刑法第二百八十四條第一項：
因過失傷害人者，處六月以下有期徒刑、拘役或五百元以下罰金。致重傷者，處一年
以下有期徒刑、拘役或五百元下罰金。


司法院資訊處製作；財團法人民間司法改革基金會備份。
